【裁判字號】    90,保險,3
【裁判日期】    900711
【裁判案由】    給付保險金
【裁判全文】
臺灣高雄地方法院民事判決  九十年度保險字第三號
    原      告  丙○○
                戊○○
                丁○○
                甲○○○
    訴訟代理人  乙○○
    被      告  友聯產物保險股份有限公司高雄分公司
    法定代理人  辛○○
    訴訟代理人  庚○○
                己○○
                鍾運凱
右當事人間給付保險金事件，本院判決如左：
    主    文
原告之訴及假執行之聲請均駁回。
訴訟費用由原告負擔。
    事    實
甲、原告方面：
一、聲明：求為判決（一）被告應給付原告等新台幣（下同）二百萬元正及自八十八
    年一月十九日起至清償日止，按週年利率百分之五計算之利息。（二）原告願供
    擔保，請准宣告假執行。
二、陳述：
（一）原告五人之被繼承人朱潘參加正安旅行社股份有限公司高雄分公司（下稱正安
      高雄分公司）舉辦之新中橫旅行團，向被告公司投保旅行平安險金額二百萬元
      ，期間自八十八年一月十六日至八十八年一月十七日。朱潘於八十八年一月十
      六日下午約三時在玉山國家公園塔塔加鞍部不慎跌倒撞及頭部昏迷送醫急救無
      效，於同日下午五時三十分死亡。原告向被告公司申請理賠，被告以因非屬保
      單承保範圍拒不理賠。
（二）查旅遊團員直接因妊娠、流產、或分娩外科手術之翳療行為所致者不負賠償責
      任，但因遭遇意外傷害事故而引起者不在此限。保險契約的責任基本條款中特
      別不保事項第一二十條第四項之約定，應屬承保範圍，被告應負理賠責任。朱
      潘因不慎跌倒撞及頭部送醫急救不治死亡，因遭遇意外傷害事故而引起死亡之
      結果一其意外傷害與死亡間有相當因果關係，至為明確。
（三）原告主張依契約書意外險理賠之約定而請求。正安高雄分公司向被告投保之保
      險，就意外險部分，原告得自行向被告請求保險理賠。
三、證據：提出死亡證明書、保險證明書、旅遊名單、保險單、理賠申請書、工作紀
    錄、函、證明書等為證，並聲請訊問證人劉為恭、林明弘、謝耀華及旅遊團團員
    。
乙、被告方面：
一、聲明：求為判決駁回原告之訴。
二、陳述：
（一）被告與正安高雄分公司所訂立之本件旅行業綜合保險，根據保險條款第二十六
      、二十七、三十、三十二條款的約定，本件的死亡證明記載心肺衰竭，不能證
      明是意外死亡，故被告不賠；而本件契約是存在於被告與正安旅行社之間，原
      告亦不能直接基於保險契約向被告請求，被告與正安高雄分公司間所訂保險契
      約僅有一份，如最後證明應由正安負賠償責任時，依保險契約第二十六條規定
      ，被告始向正安理賠。
三、證據：提出旅行業綜合保險單、死亡證明書、證明單、旅綜險賠款接受書、理賠
    申請書、保險聲明書、保險證明書、旅行業綜合保險單底等為證。
丙、本院依職權函阿里山鄉衛生所及聖馬爾定醫院查詢朱潘送醫急救情形。
    理    由
一、原告主張其等之被繼承人朱潘朱潘參加正安高雄分公司舉辦自八十八年一月十六
    日至同年月十七日之新中橫旅行團，並向被告公司投保旅行平安險二百萬元，朱
    潘於八十八年一月十六日下午約三時在玉山國家公園塔塔加鞍部不慎跌倒撞及頭
    部昏迷送醫急救無效，於同日下午五時三十分死亡，原告向被告申請理賠，遭被
    告以因非屬承保範圍而拒絕，爰本於保險契約書意外險理賠之約定請求被告理賠
    。被告則以本件旅遊平安險係存在於被告與正安高雄分公司間，原告並不得直接
    基於保險契約之約定向被告請求理賠；又朱潘之死亡證明書記載死因為心肺衰竭
    ，不能證明為意外死亡，亦不符保險契約約定之理賠範圍等語，資為抗辯。
二、原告主張其等之被繼承人朱潘參加正安高雄分公司舉辦八十八年一月十六日至同
    年月十七日之新中橫旅行團，而朱潘於於八十八年一月十六日下午約三時在玉山
    國家公園塔塔加鞍部昏迷，經送醫後至同日下午五時三十分死亡等事實，業據提
    出死亡證明書、保險證明書、旅遊名單、保險單、理賠申請書、工作紀錄、函、
    證明書等為證，且為被告所不爭執，自應認為真實，是本件爭執要點厥為原告得
    否基於前揭旅遊平安險之約定直接向被告請求賠償，經查：
  (一)依兩造各自提出之友聯產物保險股份有限公司旅行業綜合保險單、證明單、旅綜
    險賠款接受書、理賠申請書、保險聲明書、保險證明書、旅行業綜合保險單底等
    資料以觀，訴外人正安高雄分公司確就該公司所舉辦自八十八年一月十六日至同
    年月十七日之新中橫旅行團向被告投保旅行平安險二百萬元，保險契約之當事人
    為被告與訴外人正安高雄分公司，原告並非保險契約之當事人，依債權債務相對
    性原則，本件保險契約所生之債權債務法律關係，原則上自僅存在於契約之當事
    人即訴外人正安高雄分公司與被告間，原告主張基於契約約定之法律關係請求被
    告理賠，於法已有未合。
  (二)依前揭旅行業綜合保險單第二十六條條款約定「被保險人所安排之旅遊期間內，
    因發生意外事故致旅遊團員身體受有傷害或殘廢或因而死亡，依照旅遊契約之約
    定，應由被保險人負賠償責任而受賠償請求時，本公司將依照本保險契約條款或
    批單之約定，對被保險人負賠償責任。」，亦僅約定被告係於訴外人正安高雄分
    公司應負賠償責任且受賠償請求時，被告依約應對訴外人正安高雄分公司負賠償
    責任，並未約定旅行團之團員得直接基於保險契約而對被告請求賠償。
三、是本件原告並非系爭旅行業綜合保險契約之當事人，基於債權相對性原則，其不
    得直接基於契約約定之法律關係，而請求保險人即被告賠償，原告提起本件訴訟
    ，自無理由，應予駁回。
四、本件事證已臻明確，兩造其餘主張陳述、併聲請傳訊之證人、所提之證據及攻擊
    防禦方法，核與本件判決結果不生影響，爰不一一審酌論斷，附此敘明。
五、原告既受敗訴判決，其假執行之聲請即失所依據，應併予駁回。
據上論結：本件原告之訴為無理由，依民事訴訟法第七十八條，判決如主文。
中      華      民      國    九十      年      七      月    十一      日
                              臺灣高雄地方法院民事第二庭
~B法      官  林玉心
右為正本係照原本作成。
如不服本判決，應於送達後廿日內，向本院提出上訴狀並表明上訴理由，如於本
判決宣示後送達前提起上訴者，應於判決送達後十日內補提上訴理由書（須附繕本）。
中      華      民      國    九十      年      七      月    十一      日
~B法院書記官  鄭裕一


司法院資訊處製作；財團法人民間司法改革基金會備份。
